最高法院民事判決　　　　　　　　　　　　　　　　八十七年度台上字第三七五號
　　上　訴　人　日豐證券股份有限公司
　　法定代理人　陳振雄
　　訴訟代理人　蔡富強律師
　　被 上訴 人　謝忠擇
右當事人間請求清償債務事件，上訴人對於中華民國八十六年四月二十一日台灣高等
法院台中分院第二審判決（八十六年度上字第八三號），提起上訴，本院判決如左：
    主  文
原判決廢棄，發回台灣高等法院台中分院。
    理  由
本件被上訴人主張：上訴人於民國八十二年間經由原任彰化市第四信用合作社總經理
葉傳水及上訴人之營業員周溪圳，向伊借款新台幣（下同）一百萬元，並交付由上訴
人實際負責人賴志騰代表上訴人開立之上開合作社活期存款第二七九七九號帳戶之取
款條與伊收執，嗣上訴人將該帳戶內之存款領取一空，致伊無法獲償。又上訴人並非
政府核准之股票融資機構，其借得上開款項後，供作客戶股東融資資金，違反證券交
易法第六十條第一項前段及證券商負責人與業務人員管理規則第十四條第九款規定，
依民法第一百八十四條規定，亦應負賠償責任等情。爰依借貸及侵權行為之法律關係
，求為命上訴人給付伊一百萬元及自八十四年十二月二十八日起至清償日止加付法定
遲延利息之判決。
上訴人則以：系爭款項係葉傳水個人向被上訴人所借與伊無涉；且被上訴人亦不能舉
證證明有將借款交付伊，僅憑取款條尚難證明兩造間有借貸關係存在。況賴志騰於八
十二年間已非伊之法定代理人，無權以伊之名義為借款或擔保。再者，伊從未違法經
營丙種墊款融資業務等語，資為抗辯。
原審維持第一審所為上訴人敗訴之判決，駁回其上訴，係以：葉傳水及周溪圳有以上
訴人需用款項為由，向被上訴人借款一百萬元，並於收到上開款項後，交付上訴人於
彰化市第四信用合作社所設第二七九七九號活期存款帳戶之取款條與被上訴人收執之
事實，業據被上訴人提出取款條乙件為證，且經證人葉傳水、周溪圳證述屬實。又依
上開證人及上訴人總經理許清順、暨上訴人之總務吳森楷之證言，足證上訴人之財務
實際係由股東葉傳水負責調度。而於系爭借貸時，上訴人向主管機關登記之董事長為
賴施翠卿，惟賴施翠卿於調查局訊問時，供稱公司之業務實際均由賴志騰負責，賴志
騰亦以上訴人之法定代理人自居，則葉傳水及周溪圳持其上蓋有上訴人公司章，實際
負責人賴志騰與葉傳水印文之取款條，以上訴人需款為由，向被上訴人借款，自應認
上訴人業因自己之行為表示以代理權授與葉傳水及周溪圳，依民法第一百六十九條之
規定，應對被上訴人負返還借款之責任。至系爭款項借得後，雖供作丙種墊款之用，
違反證券商負責人與業務人員管理規則第十四條第九款規定。惟該款規定係屬一般行
政管理事項，非保護他人之法律，故不得以上訴人違反該規定令負侵權行為損害賠償
責任。被上訴人依侵權行為之法律關係請求上訴人賠償損害，固非正當，惟其依借貸
之法律關係請求上訴人返還借款一百萬元及其利息，於法有據，應予准許等詞，為其
判斷之基礎。
查被上訴人出借系爭借款時，上訴人向主管機關登記之董事長為賴施翠卿，為原審認
定之事實。果爾，賴志騰既非上訴人之法定代理人，其是否有權代表上訴人開立取款
條憑以向被上訴人借款，即非無疑。原審疏未注意及此，徒以賴志騰係上訴人之實際
負責人，其在取款條上蓋章，即認上訴人有以自己之行為表示以代理權授權葉傳水及
周溪圳，進而為不利於上訴人之判斷，非無可議。上訴論旨，指摘原判決不當，求予
廢棄，非無理由。
據上論結，本件上訴為有理由。依民事訴訟法第四百七十七條第一項、第四百七十八
條第一項，判決如主文。
中      華      民      國    八十七    年      二      月    二十六    日
                              最高法院民事第四庭
                                  審判長法官  林  奇  福
                                        法官  許  朝  雄
                                        法官  陳  國  禎
                                        法官  李  彥  文
                                        法官  陳  重  瑜
      右正本證明與原本無異
                                              書  記  官
中      華      民      國    八十七    年      三      月      十      日
